臺灣板橋地方法院刑事判決　　　　　　　　　　　　　　九十三年度易字第五七號
　　公　訴　人　臺灣板橋地方法院檢察署檢察官
　　被　　　告　甲○○
右列被告因恐嚇取財案件，經檢察官提起公訴（九十二年度偵緝字第一六九六號），
本院判決如左：
    主  文
甲○○無罪。
    理  由
一、公訴意旨略以：被告甲○○得預見恐嚇取財集團（起訴書誤載為「詐騙集團」）
    將藉收購所得存摺作為犯罪之用，竟不顧他人所可能遭受之危險，容任不詳姓名
    年籍之成年男子藉以遂行犯罪，基於幫助他人恐嚇取財之不確定故意，於民國九
    十一年十二月二十日，在臺北縣三重市統聯客運機車車庫前，一名不詳姓名年籍
    之成年男子，以新台幣（下同）一百元之代價，要被告至花蓮區中小企業銀行三
    重分行辦理開戶，被告即於同日至該行辦理，並親自在申請書上簽名，嗣取得帳
    號00000000000號（起訴書誤載為「0000000000號」）之
    儲金薄及提款卡後，即轉交予該名男子，以供作匯入恐嚇取財所得金錢之用。其
    後一名不詳姓名年籍之成年男子，即利用前開甲○○所申辦花蓮區中小企業銀行
    三重分行之帳戶，於九十一年十二月二十六日十三時二十四分許，以電子郵件信
    箱ＬＬＬ１１１６＠ＨＯＴＭＡＩＬ．ＣＯＭ為名，傳送電子郵件至安君兒幼稚
    園，揚言「如不匯入二、三萬至帳號00000000000000號（起訴書
    誤載為「0000000000」），將跟自己幼稚園的聲譽及安危過不去」等
    語以恐嚇安君兒幼稚園負責人張森茂，惟張森茂並未因此匯入金錢至被告前開帳
    戶而未遂，因認被告係刑法第三百四十六條第三項、第一項之恐嚇取財未遂罪之
    幫助犯云云。
二、公訴人認被告涉犯幫助恐嚇取財未遂犯行，係以被告之供詞、被害人乙○○於警
    詢時之指述、電子郵件及花蓮地區中小企業銀行三重分行開戶申請書各乙件資為
    其論據。
三、按犯罪事實應依證據認定之，無證據不得認定犯罪事實；又不能證明被告犯罪者
    ，即應諭知無罪之判決，刑事訴訟法第一百五十四條第二項、第三百零一條第一
    項分別定有明文。次按認定不利於被告之事實，須依積極證據，苟積極證據不足
    為不利於被告事實之認定時，即應為有利於被告之認定，更不必有何有利之證據
    。又認定犯罪事實所憑之證據，雖不以直接證據為限，間接證據亦包括在內，然
    而無論直接或間接證據，其為訴訟上之證明，須達於通常一般人均不致有所懷疑
    ，而得確信其為真實之程度，始得據為有罪之認定，最高法院著有三十年上字第
    八一六號、七十六年臺上字第四九八六號判例可參。復按幫助犯在客觀上對正犯
    之犯罪行為有所助力外，其主觀上須對該犯罪之事實亦有共同認識始能成立。又
    幫助犯係從屬於正犯而成立，並無獨立性，故幫助犯須對正犯之犯罪事實，具有
    共同認識而加以助力，始能成立，其所應負責任，亦以與正犯有同一認識之事實
    為限，最高法院九十一年度臺上字第二八五一號、八十四年度臺上字第五九九八
    號判決意旨參照。末按刑法第四十四條之幫助犯，非但行為之外形可認為幫助，
    且必須與正犯有犯意之聯絡。若幫助之人，誤信為正當行為，並無違法之認識，
    則其行為縱予正犯以助力，尚難遽令負幫助之罪責，最高法院著有二十年上字第
    一八二八號判例意旨甚明。
四、訊據被告固坦承親自開設右揭帳戶並將該帳戶之存摺及提款卡交予不詳姓名、年
    嚇信的事；九十一年冬天快過年的時候，我睡在三重統聯客運站，有一個年輕人
    跟我說去開戶的話，可以給我救濟金，說是救濟一些路邊的流浪漢，他就給我一
    百元及刻印章的錢，叫我去刻印章，後來我就到花蓮區中小企業銀行三重分行開
    戶，他在外面等我，然後那個年輕人說要拿存摺回去基金會報帳，就把存摺和提
    款卡都拿走，並說隔天就會拿來還給我，以後每個月會匯給我一千元，給果沒有
    拿來還給我，也都沒有匯錢給我；開戶後一、二個月，有人告訴我要去終止那個
    戶頭，說不定會被拿去做壞事，所以我就去中小企銀要辦終止戶頭，我向承辦人
    員要求終止戶頭時，銀行的人叫我在那邊等一下，我就知道發生事情了，大概過
    了一、二十分鐘警察就來了等語。
五、經查：
  （一）被告於九十一年十二月二十日至花蓮區中小企業銀行三重分行開設帳號00
        000000000號帳戶，並存入現金一百元之事實，業據其迭於警詢、
        偵訊及本院訊問時供承不諱，並有客戶存提記錄查詢、印鑑卡影本各乙紙附
        卷可稽。又安君兒幼稚園於九十一年十二月二十六日，遭不詳人士自帳號Ｌ
        ＬＬ１１１６＠ＨＯＴＭＡＩＬ．ＣＯＭ電子郵件信箱傳送載有：如不匯入
        二、三萬元至帳號00000000000000號帳戶，將跟自己幼稚園
        的聲譽及安危過不去等恐嚇字句之電子郵件至安君兒幼稚園等事實，亦據證
        人即安君兒幼稚園主任乙○○於警詢時證述屬實，並有右揭電子郵件影本乙
        件存卷足憑。是被告開設之右揭帳戶確經人利用以供要求遭恐嚇之被害人匯
        入款項乙節，應堪認定。
  （二）惟被告以前詞置辯。依卷附臺中市警察局移送被告涉犯本案恐嚇案件之移送
        書載稱：被告係於九十二年一月十六日前往花蓮區中小企業銀行三重分行時
        ，因其開設之帳戶前經設定為警示戶，由該分行通報警察至現場查獲等情，
        核與被告辯稱伊遭查獲情節相符，衡諸一般恐嚇不特定人要求匯款至人頭帳
        戶之犯罪行為人，多利用金融機構附設之自動櫃員機查詢存款餘額及提領現
        金，藉以逃匿檢警機關之追查，並避免當場人贓俱獲而遭逮捕，是若被告確
        參與被訴恐嚇取財犯行，則其親自前往銀行櫃檯辦理關於右揭帳戶之事務，
        不免將自曝於被查獲之風險下，實與常情不符，況被告身上未遭查扣右揭帳
        戶之存摺或提款卡，是其當日前往花蓮區中小企業銀行三重分行之目的應非
        為提領該帳戶內之款項，從而，被告辯稱伊係要辦理終止帳戶乙節，尚非不
        可採信。又安君兒幼稚園遭人恐嚇後，並未依指定匯款等情，業據證人乙○
        ○證述無訛，而被告開設之右揭帳戶除開戶時存入現金一百元外，並無存匯
        入其他款項之事實，亦有客戶存提記錄查詢乙紙在卷可考，則若被告提供
        右揭帳戶係為幫助他人遂其恐嚇取財之犯行，豈有在未取得任何金錢之前，
        即親至銀行辦理終結帳戶之理？是被告辯稱伊因擔心該帳戶遭不法使用，始
        前往終止帳戶等語，應堪採信。
  （三）再者，被告供稱右揭帳戶係不詳男子以發放救濟金為由唆使其前往銀行開戶
        後，再假稱辦理報帳手續而向其取走存摺及提款卡等語，是其於開戶及交付
        存摺、提款卡予該名不詳男子時，是否即明知該名男子欲從事恐嚇取財之不
        法行為，或欲將帳戶轉賣他人供以從事恐嚇取財所用，而仍提供該帳戶供被
        害人匯寄款項，尚非無疑，且衡諸被告事後因擔心該帳戶遭不法使用而前往
        銀行欲辦理終結帳戶手續等情，其主觀上應非願意其帳戶供作犯罪工具之用
        甚為顯明，是尚難僅憑被告將存摺、提款卡交付他人之舉，逕推論其主觀上
        得預見該帳戶將遭他人供作恐嚇取財犯罪之用，而認被告自始有幫助恐嚇取
        財之不確定故意。
六、據上所述，依公訴人所舉之證據方法尚無法證明被告主觀上對於恐嚇取財之犯罪
    事實有所認識，而使本院達於確信被告有幫助恐嚇取財犯行之程度。此外，復查
    無其他積極證據足認被告涉有右揭被訴犯行，揆諸首揭說明，自應為被告無罪判
    諭之諭知。
據上論斷，應依刑事訴訟法第三百零一條第一項，判決如主文。
本件經檢察官王秀慧到庭執行職務。
中　　　華　　　民　　　國　　九十三　　年　　　六　　　月　　二十五　　日
                              　　　臺灣板橋地方法院刑事第三庭
                                  　　　審判長法  官  胡　堅　勤
                                              法　官　李　君　豪
                                              法　官　王　瑜　玲
右正本證明與原本無異。
如不服本判決，應於判決送達後十日內向本院提出上訴狀（應附繕本），上訴於臺灣
高等法院。
                                              書記官  黃  頌  棻
中　　　華　　　民　　　國　　九十三　　年　　　六　　　月　　二十八　　日
